臺灣臺北地方法院民事裁定
111年度消債更字第21號
聲請人即債務人  符績和
相對人即債權人  台北富邦商業銀行股份有限公司

法 定 代 理 人  程耀輝
送 達 代 收 人  謝依珊

                林曉瑩
相對人即債權人  彰化商業銀行股份有限公司

法 定 代 理 人  凌忠嫄
送 達 代 收 人  李彥儒
相對人即債權人  臺灣新光商業銀行股份有限公司

法 定 代 理 人  李增昌
代    理    人  陳建富

相對人即債權人  聯邦商業銀行股份有限公司

法 定 代 理 人  林鴻聯
代    理    人  鄭伊舒
                陳彧  
相對人即債權人  元大商業銀行股份有限公司


法 定 代 理 人  翁健  
代    理    人  黃勝豐

相對人即債權人  玉山商業銀行股份有限公司


法 定 代 理 人  黃男州
代    理    人  朱逸君

相對人即債權人  星展（台灣）商業銀行股份有限公司

法 定 代 理 人  伍維洪
相對人即債權人  中國信託商業銀行股份有限公司


法 定 代 理 人  利明献
送 達 代 收 人  陳文娟
                何瑄鋐
相對人即債權人  苗薇娟

上列當事人間聲請消費者債務清理之更生事件，本院裁定如下：
    主      文
債務人甲○○自中華民國一百一十一年二月十日下午四時起開始
更生程序。
命司法事務官進行本件更生程序。
    理      由
一、聲請意旨略以：債務人甲○○前因積欠無擔保債務達新台幣
    （下同）2,320,172 元無力清償，經向本院聲請債務清理之
    調解不成立，而甲○○之債務（包含利息、違約金在內之無
    擔保或無優先權債務）總額未逾12,000,000元，復未經法院
    裁定開始清算程序或宣告破產，爰聲請更生等語。
二、按債務人依消費者債務清理條例聲請更生，應依下列程序：
（一）消費者債務清理條例第3 條：
      債務人不能清償債務或有不能清償之虞者，得依本條例所
      定更生或清算程序，清理其債務。
（二）所謂「不能清償」，指債務人因欠缺清償能力，對已屆期
      之債務，全盤繼續處於不能清償之客觀經濟狀態者而言。
（三）所謂「不能清償之虞」，係指依債務人之清償能力，就現
      在或即將到期之債務，有不能清償之蓋然性或可能性而言
      ；易言之，債務人之狀態如置之不理，客觀上得預見將成
      為不能清償之情形而言，此將來發生不能清償之事實，不
      必達到高度之確信。
（四）至於債務人之清償能力，則包括財產、信用及勞力（技術
      ），並不以財產為限，必須三者總合加以判斷仍不足以清
      償債務，始謂欠缺清償能力而成為不能清償。
（五）且債務人之清償能力係處於流動性狀態，聲請時與法院裁
      定時之清償能力未必一致，應以法院裁定時為判斷基準時
      。
三、次按「債務人對於金融機構負債務者，在聲請更生或清算前
    ，應向最大債權金融機構請求協商債務清償方案，或向其住
    、居所地之法院或鄉、鎮、市、區調解委員會聲請債務清理
    之調解」，消費者債務清理條例第151 條第1 項定有明文。
    此係採前置協商主義，是債務人於協商程序中，自應本於個
    人實際財產及收支狀況，依最大誠信原則，商討解決方案；
    如終究不能成立協商，於聲請更生或清算時，法院審酌上開
    條文所謂「不能清償或有不能清償之虞」，允宜綜衡債務人
    全部收支、信用及財產狀況，評估是否因負擔債務，而不能
    維持人性尊嚴之最基本生活條件，所陳報之各項支出，是否
    確屬必要性之支出，如曾有協商方案，其條件是否已無法兼
    顧個人生活之基本需求等情，為其判斷之準據。
四、又按「法院開始更生程序之裁定，應載明其年、月、日、時
    ，並即時發生效力」、「法院裁定開始更生或清算程序後，
    得命司法事務官進行更生或清算程序」，消費者債務清理條
    例第45條第1 項、第16條第1 項前段亦有明文。
五、經查：
（一）甲○○於提出本件更生聲請前，曾於民國110 年8 月18日
      依消費者債務清理條例第151 條第1 項規定，向本院聲請
      債務清理之調解，惟因甲○○無法負擔任何還款條件之還
      款方案，致於110 年11月1 日調解不成立等情，有調解不
      成立證明書附於本院110 年度北司消債調字第355 號卷可
      稽（調字卷第74頁）；甲○○並於20日內聲請更生（調字
      卷第71頁），故本件應以甲○○調解之聲請，視為更生之
      聲請。
（二）債務人收入：
      甲○○陳稱：我現在擔任洗車工、跑Uber Eats ，每月收
      入約27,000元，加計殘障津貼及租屋補助約13,000元，每
      月總收入40,000元等語，有108 、109 年度綜合所得稅各
      類所得資料清單、全國財產稅總歸戶財產查詢清單等件在
      卷可證（調字卷第15-17 頁）。是甲○○於更生聲請前二
      年期間之可處分所得共計約為960,000 元，平均每月核定
      為40,000元。
（三）債務人償債能力：
      甲○○自更生聲請後即110 年8 月起迄今，每月收入約為
      40,000元，參酌甲○○為60年7 月出生，有戶籍謄本足證
      （調字卷第29頁），現年將滿51歲，尚有繼續藉由工作而
      籌措所得收入之經濟能力。爰以此甲○○每月可處分所得
      40,000元作為核算甲○○現在償債能力之基礎。
（四）債務人必要生活費用： 
  １、依消費者債務清理條例第64條之2 規定：「債務人必要生
      活費用，以最近一年衛生福利部或直轄市政府所公告當地
      區每人每月最低生活費一點二倍定之」、「受扶養者之必
      要生活費用，準用第一項規定計算基準數額，並依債務人
      依法應負擔扶養義務之比例認定之」、「前二項情形，債
      務人釋明更生期間無須負擔必要生活費用一部或全部者，
      於該範圍內，不受最低數額限制；債務人證明確有必要支
      出者，不受最高數額及應負擔比例之限制」。而台北市
      109 年度每人每月最低生活費為17,005元，計算1.2 倍為
      20,406元。
  ２、依甲○○提出之財產及收入狀況說明書（調字卷第9-11頁
      ）記載，甲○○更生聲請前二年期間之每月支出必要生活
      費用為39,599元（含扶養二名未成年子女符００、符０，
      真實年籍、姓名詳卷，扶養費分擔比例各為1/2 ）。
  ３、審酌甲○○尚須扶養二名未成年子女，故甲○○於更生聲
      請後每月必要生活費用核定為40,812元（計算式：20,406
      + 20,406 X 1/2 X 2 = 40,812 ），甲○○主張其每月支
      出必要生活費用為39,599元，應屬可採。
（五）故以甲○○現每月收入40,000元，扣除其每月必要生活費
      用支出39,599元後，僅餘401 元，而甲○○之負債目前已
      達2,320,172 元（調字卷第11-13 頁債權人清冊），以符
      績和每月可處分所得扣除必要支出後之餘額顯難清償上開
      債務，堪認甲○○確處於有不能清償之虞之客觀經濟狀態
      ，足認甲○○屬不能清償債務，而有藉助更生制度調整其
      與債權人間之權利義務關係而重建其經濟生活之必要，自
      應許甲○○得藉由更生程序清理債務。
六、綜上所述，甲○○為一般消費者，並未從事營業活動，依其
    全部收支及財產狀況，因有不能清償債務之情事，致無法與
    全體債權人達成前置調解，而其所負無擔保或無優先權之債
    務總額亦未逾12,000,000元，且未經法院裁定開始清算程序
    或宣告破產，亦查無消費者債務清理條例第6 條第3 項、第
    8 條或第46條各款所定駁回更生聲請之事由存在，則甲○○
    聲請更生，為有理由，應予准許。並依上開規定，命司法事
    務官進行本件更生程序，爰裁定如主文。
七、而債務人之清償能力係處於流動狀態，於法院裁定開始更生
    程序後、更生方案認可與否決定時，除債務人明示無償債意
    願外，債務人是否絕無償債之可能，宜併再次注意之；債務
    人應另提出足以為債權人會議可決或經法院認為公允之更生
    方案以供採擇，俾免更生程序進行至依消費者債務清理條例
    第61條規定應行清算之程度。本件司法事務官於進行更生程
    序、協助債務人提出更生方案時，則應注意更生方案需酌留
    債務人生活上應變所需費用，並依社會常情衡量債務人之償
    債能力，依此協助債務人擬定公允之更生方案，始符合消費
    者債務清理條例重建債務人經濟生活之立法目的，附此敘明
    。
八、依消費者債務清理條例第11條第1 項、第45條第1 項、第16
    條第1 項，裁定如主文。
中　　華　　民　　國　　111 　年　　2 　　月　　10　　日
                  民事第二庭  法  官  林 鈺 琅
以上正本係照原本作成。
本裁定不得抗告。
本裁定已於111 年2 月10日下午4 時公告。
中    華    民    國    111    年    2    月    10    日
                              書記官  高 菁 菁